臺灣基隆地方法院刑事判決　　　　　　　100年度易字第417號
公　訴　人　臺灣基隆地方法院檢察署檢察官
被　　　告　董偉銘
上列被告因詐欺案件，經檢察官提起公訴（100 年度偵字第3507
號），被告於準備程序中就被訴事實為有罪之陳述，本院合議庭
裁定由受命法官獨任進行簡式審判程序，判決如下：
    主  文
董偉銘幫助意圖為自己不法之所有，以詐術使人將本人之物交付
，處拘役伍拾日，如易科罰金，以新臺幣壹仟元折算壹日。
    事  實
一、董偉銘雖預見提供自己所有之金融帳戶金融卡暨密碼予他人
    使用，他人有可能利用其帳戶遂行犯罪行為，以避免暴露真
    實身分遭警查緝等情，竟不顧有人可能遭受詐騙財物之危險
    ，基於縱若他人以其帳戶遂行詐欺取財犯行，亦不違反其本
    意之幫助犯意，因缺錢花用，竟於民國100 年4 月26日21時
    許，在桃園縣桃園巿中埔六街住處樓下，將其在華南商業銀
    行基隆分行帳號000000000000號帳戶之存摺、提款卡暨密碼
    及台新國際商業銀行帳號00000000000000號帳戶之提款卡暨
    密碼，以新臺幣（下同）6500元之代價，交予真實姓名不詳
    之成年男子使用。該男子所屬詐騙集團成年成員旋共同意圖
    為自己不法所有，基於詐欺取財之犯意聯絡，(一)先於100 年
    4 月27日19時4 分許，撥打電話予李珮綺，誆稱李珮綺先前
    在MOMUS 網路店家購物時，因出貨簽帳單設定為分期付款，
    需依指示前往自動櫃員機操作更正云云，致李珮綺陷於錯誤
    ，而於同日19時48分依指示操作自動櫃員機，因而轉帳新台
    幣（下同）20,440元至董偉銘上開華南銀行帳戶，並旋遭提
    領一空。又於(二)100 年4 月28日17時47分撥打電話予石育宗
    ，誆稱石育宗先前在露天拍賣網站購物匯款有問題，需依指
    示前往自動櫃員機操作接受退款匯款云云，致石育宗陷於錯
    誤，而於同日18時52分依指示操作自動櫃員機，因而轉帳
    12,394元至董偉銘上開台新銀行帳戶，並旋遭提領一空。
    復於(三)100 年4 月28日18時24分許，撥打電話予莊鈞迪，誆
    稱莊鈞迪先前在網站購物時，因取貨簽錯取貨單，需依指示
    前往自動櫃員機操作取消云云，致莊鈞迪陷於錯誤，而於同
    日19時32分、45分依指示操作自動櫃員機，因而轉帳29,989
    元、29,989元至董偉銘上開台新帳戶，並旋遭提領一空。嗣
    經李珮綺、石育宗、莊鈞迪報警後經警循線查獲。
二、案經基隆市警察局第二分局報請臺灣基隆地方法院檢察署檢
    察官偵查起訴。
    理  由
一、被告董偉銘所犯為死刑、無期徒刑、最輕本刑3 年以上有期
    徒刑以外之罪，亦非屬高等法院管轄之第一審案件，其於準
    備程序進行中，先就被訴事實為有罪之陳述，經告知簡式審
    判程序之旨，並聽取檢察官、被告之意見後，本院合議庭依
    刑事訴訟法第273 條之1 第1 項裁定進行簡式審判程序，是
    本案之證據調查，依同法第273 條之2 規定，不受同法第
    159 條第1 項、第161 條之2 、第161 條之3 、第163 條之
    1 ，及第164 條至第170 條所規定證據能力認定及調查方式
    之限制，合先敘明。
二、上揭犯罪事實，業據被告於本院準備程序及審理程序中自白
    承認，且經證人即被害人李珮綺、石育宗、莊鈞迪分別於警
    詢中證述綦詳，並有被告所有華南銀行、台新銀行帳戶之開
    戶基本資料、客戶歷史交易清單、存摺存款往來明細表各1
    份、被害人李珮綺、石育宗、莊鈞迪提供之自動櫃員機交易
    明細表共4 紙在卷可稽。按一般人至金融機構存入開戶最低
    金額申辦帳戶、請領存摺及金融卡以供正當使用並非難事，
    此乃眾所週知之事實，且依一般人之社會經驗，若有人捨自
    己名義申辦之帳戶不用，反而刻意取得他人之帳戶，衡情應
    對該人取得他人帳戶之目的是否欲供合法使用一節有所懷疑
    。且金融帳戶因事關個人財產權益，具有高度專有性，除非
    係與本人有親密或相當信賴關係之人，難認有何正當理由可
    自由流通使用。被告既任意將其上開帳戶之存摺、金融卡暨
    密碼均交予他人，容任他人自由使用，其主觀上顯然具有縱
    取得該帳戶存摺、金融卡及密碼之人以之為詐欺取財工具，
    亦不違背其本意之幫助犯意甚明。綜上所述，本案事證明確
    ，被告犯行足堪認定。
三、論罪科刑：
  (一)按刑法上之幫助犯，係指以幫助之意思，對於正犯資以助力
    ，而未參與實施犯罪之行為者而言（最高法院49年台上字第
    77號判例意旨參照）。被告將其上開帳戶之存摺、金融卡暨
    密碼均交予他人，容任他人以之為詐欺取財工具，係基於幫
    助他人詐欺取財之犯意，且所為提供帳戶之行為係屬刑法詐
    欺取財罪構成要件以外之行為，是核被告所為，係犯刑法第
    30條第1 項前段、第339 條第1 項之幫助詐欺取財罪。
  (二)按幫助犯之成立，須行為人主觀上有幫助故意，客觀上有幫
    助行為，始成立幫助犯，此所謂幫助故意，須行為人主觀上
    對於正犯之行為有所認識。本件被告雖已預見提供上開帳戶
    予他人使用後可能作為詐欺取財之犯罪工具，然該人所屬詐
    騙集團之共犯人數、詐騙計畫、行騙手法、成員間行為分擔
    、時間地點等情，具有高度隱密性，終究非外界所能窺知，
    被告僅係提供金融帳戶供他人使用者，顯難期待其能有超越
    一般常人之認識，而知悉詐騙集團幕後全盤犯罪真相，自無
    由令其負幫助「共同」詐欺取財罪責。
  (三)被告係幫助犯，爰依刑法第30條第2 項規定，按正犯之刑減
    輕之。
  (四)爰審酌被告前無犯罪紀錄，有臺灣高等法院被告前案紀錄表
    在卷可參，其提供金融帳戶予他人作為詐欺取財之工具，造
    成犯罪偵查困難，亦使各被害人求償無門，幕後犯罪人得以
    逍遙法外，嚴重危害交易秩序、社會治安，然其犯後態度良
    好，深具悔意等一切情狀，量處如主文所示之刑，併諭知易
    科罰金之折算標準，以資警惕。至上開華南銀行、台新銀行
    帳戶提款卡，雖係被告所有（被告僅係交付他人使用，並未
    移轉所有權），且供本案犯罪所用之物，然因未據扣案，且
    無證據足證現仍存在而未滅失，為免將來執行困難，爰不予
    宣告沒收。
據上論斷，應依刑事訴訟法第273 條之1 第1 項、第299 條第1
項前段，刑法第30條第1 項前段、第339 條第1 項、第30條第2
項、第41條第1 項前段，刑法施行法第1 條之1 ，判決如主文。
本案經檢察官林明志到庭執行職務。
中    華    民    國   100    年    11    月    9     日
                  刑事第五庭法    官  吳佳齡
以上正本證明與原本無異。
如不服本判決應於收受送達後10日內向本院提出上訴書狀，並應
敘述具體理由；其未敘述上訴理由者，應於上訴期間屆滿後20日
內向本院補提理由書(均須按他造當事人之人數附繕本)「切勿逕
送上級法院」。
中    華    民    國   100    年    11    月    9     日
                            書 記 官  莊智凱
附錄論罪法條：
中華民國刑法第339條
（普通詐欺罪）
意圖為自己或第三人不法之所有，以詐術使人將本人或第三人之
物交付者，處 5 年以下有期徒刑、拘役或科或併科 1 千元以下
罰金。
以前項方法得財產上不法之利益或使第三人得之者，亦同。
前二項之未遂犯罰之。
中華民國刑法第30條
（幫助犯及其處罰）
幫助他人實行犯罪行為者，為幫助犯。雖他人不知幫助之情者，
亦同。
幫助犯之處罰，得按正犯之刑減輕之。